【裁判字號】    98,聲,2028
【裁判日期】    981022
【裁判案由】    聲明異議
【裁判全文】
臺灣臺南地方法院刑事裁定              98年度聲字第2028號
聲明異議人
即 受 刑人  甲○○
上列聲明人因被告公共危險案件（本院98年度交簡字第2015號）
，對於臺灣臺南地方法院檢察署檢察官之執行指揮命令（98年度
執字第5019號）聲明異議，本院裁定如下：
      主  文
異議駁回。
      理  由
一、聲明異議意旨略以：聲明人即受刑人甲○○（下稱受刑人）
    因公共危險案件，經鈞院以98年度交簡字第2015號判處有期
    徒刑6月，如易科罰金，以新臺幣1千元折算1日確定，於98
    年9 月25日通知到案執行（臺灣臺南地方法院檢察署98年度
    執字第5019號），惟受刑人現任職於大眾銀行職員，需因應
    公司需求，在夜間及例假日加班，倘入監執行或易服社會勞
    動，恐現職工作不保，且受刑人患有躁鬱症，至今仍服藥中
    ，需諮詢專業心理治療人員及亟需工作抒解，減少復發可能
    性，因此服社會勞動時間上會有所衝突不便，且受刑人上有
    高堂，下有子女，上班之餘，需盡到為人子、為人夫、為人
    父之責任，如入監執行或易服社會勞動，勢必影響照護義務
    及家庭生活，且受刑人於案發後已痛定思痛，誠心悔過，絕
    不再犯，為此聲明異議，請求裁定准予易科罰金等語。
二、按受刑人或其法定代理人或配偶以檢察官執行之指揮為不當
    者，得向諭知該裁判之法院聲明異議，刑事訴訟法第484條
    定有明文。次按刑法第41條第1項規定，犯最重本刑為5年以
    下有期徒刑以下之刑之罪，而受6個月以下有期徒刑或拘役
    之宣告者，得易科罰金。但確因不執行所宣告之刑，難收矯
    正之效，或難以維持法秩序者，不在此限。亦即有期徒刑或
    拘役得易科罰金之案件，法院所諭知者，僅係如易科罰金之
    折算標準而已，至於是否准予易科罰金，則賦予執行檢察官
    視個案具體情形，依前開法律規定得予裁量之權能，易言之
    ，執行檢察官就受刑人是否確因不執行所宣告之刑，難收矯
    正之效，或難以維持法秩序之情事，具有「判斷之餘地」，
    法院不得自行代替檢察官判斷受刑人是否有上開情事，僅得
    審查檢察官判斷程序是否違背法令、事實認定有無錯誤、有
    無逾越權限或濫用權力（專斷、將與事件無關之因素考慮在
    內）等。倘有上述違法情事，法院始得撤銷，否則即應尊重
    檢察官所為之專業判斷，而認聲明異議為無理由。又現行刑
    法第41條第1項有關得易科罰金之規定，已刪除「受刑人因
    身體、教育、職業、家庭等事由，執行顯有困難」之規定，
    亦即執行檢察官考量是否准受刑人易科罰金時，已不須考量
    受刑人是否因身體、教育、職業、家庭等事由致執行顯有困
    難，而僅須考量受刑人如不接受有期徒刑或拘役之執行，是
    否難收矯正之效，或難以維持法秩序，以作為其裁量是否准
    予易科罰金之憑據，非謂受刑人一有身體、教育、職業、家
    庭等事由，或暫時無法執行，檢察官即有准予易科罰金之義
    務。
三、經查：
(一)受刑人因酒後駕車觸犯公共危險案件，經本院於民國98年7
    月29日以98年度交簡字第2015號判決判處有期徒刑6月，如
    易科罰金，以新臺幣1千元折算1日確定，嗣經臺灣臺南地方
    法院檢察署檢察官以98年度執字第5019號執行案件，審核被
    告三犯酒後駕車公共危險案件，認易科罰金之執行已難收矯
    正之效，於98年9月22日裁示不准易科罰金，業經本院調取
    上開執行卷宗審核無誤。
(二)受刑人雖以前揭意旨聲明異議，然查，受刑人於為本件酒後
    駕車公共危險犯行之前，已於92年間犯酒後駕車公共危險案
    件，經本院以92年度南交簡字第536號判處拘役45日確定，
    並於92年8月18日易科罰金執行完畢（第一次），詎仍不知
    引以為誡，再於95年間因同樣酒後駕車公共危險犯行，經本
    院以95年度交簡字第1641號判決判處有期徒刑2月確定，於
    95 年10月30日易科罰金執行完畢（第二次）。然其仍不知
    心生警惕，復於98年5月21日再犯相同酒後駕車公共危險犯
    行（第三次），經本院判處有期徒刑6月確定，此有臺灣高
    等法院被告前案紀錄表在卷可憑，足見前二次准予受刑人以
    易科罰金之矯正方式均不足以使其徹底悔改，顯然漠視法治
    ，罔顧公眾安全之心態昭然若揭，如再次准予其易科罰金，
    應亦難收矯正之效暨維持法秩序，至為灼然。據此，臺灣臺
    南地方法院檢察署執行檢察官以前開事實為據，依其專業判
    斷，認為受刑人如不執行所宣告之刑，顯難生矯正之效，因
    而不准受刑人易科罰金，其所依據之事實，並無錯誤。此外
    ，亦未見檢察官有逾越法律授權、專斷或將與事件無關之因
    素考慮在內等濫用權力之情事。是依前開說明，本件執行檢
    察官以98年度執字第5019號執行命令裁示不准易科罰金，並
    無違誤。從而，本件聲明異議為無理由，應予駁回。
(三)綜上所述，本件既符合刑法第41條但書之情形，即應不准許
    易科罰金，至受刑人有無因身體、職業及家庭之關係或其他
    事由，執行顯有困難之情形，依上開說明，本不應列入考量
    ，受刑人以其職業需要、家庭照料及身體罹病等事由，指摘
    檢察官不准受刑人易科罰金之執行處分為不當，即屬無據，
    併此敘明。
四、依刑事訴訟法第486條，裁定如主文。
中    華    民    國    98    年    10    月    22    日
                  刑事第八庭    法  官  林臻嫺
以上正本證明與原本無異。
如不服本裁定，應於送達後5日內，向本院提出抗告狀。
                                書記官  洪培綺
中    華    民    國    98    年    10    月    22    日


司法院資訊處製作；財團法人民間司法改革基金會備份。
